臺灣高等法院臺中分院刑事裁定　　　　 96年度交抗字第979號
抗　告　人
即受處分人　甲○○
上列抗告人因違反道路交通管理處罰條例案件，不服臺灣彰化地
方法院，中華民國96年10月19日第一審裁定（案號：96年度交聲
字第615號、96年度交聲字第616號、96年度交聲字第617號、96
年度交聲字第618號、96年度交聲字第619號、96年度交聲字第
620號、96年度交聲字第621號、96年度交聲字第622號、96年度
交聲字第623號），提起抗告，本院裁定如下：
    主  文
原裁定關於九十四年八月十二日彰監四字第裁六四─Ｙ0000
0000號裁決書駁回甲○○異議部分撤銷，發回臺灣彰化地方
法院。
其餘抗告駁回。
    理  由
一、抗告意旨略以：臺灣彰化地方法院以臺中區監理所彰化監理
    站九十四年八月十二日彰監四字第裁六四─Ｙ000000
    00號裁決書，已於九十四年八月十五日由有辨別事理能力
    之抗告人甲○○同居人「張添財」代收該裁決書，聲明異議
    人遲至九十六年七月二十五日始向原處分機關提出聲明異議
    狀，已逾二十日法定異議期間，應予裁定駁回，惟「張添財
    」已早於民國七十九年去世，如何能於九十四年八月十五日
    代收等語。
二、按受處分人不服道路交通管理處罰條例第八條所定主管機關
    所為之處罰者，得於接到裁決書之翌日起二十日內，向管轄
    地方法院聲明異議，道路交通管理處罰條例第八十七條第一
    項定有明文。次按依道路交通管理處罰條例第八十七條規定
    向管轄法院聲明異議之期間，自裁決送達之翌日起算，並得
    依法扣除在途期間及聲請回復原狀；又交通法庭認聲明異議
    不合法律上之程式，且無從補正者，應以裁定駁回之，道路
    交通案件處理辦法第十二條、第十八條亦分別明定之。再按
    處理違反道路交通管理事件，有關文書送達之程序，係依行
    政程序法之規定，違反道路交通管理事件統一裁罰基準及處
    理細則第五條規定甚明。而依行政程序法第七十二條第一項
    前段、第七十三條第一項規定：送達，於應受送達人之住居
    所、事務所或營業所為之；於送達處所不獲會晤應受送達人
    時，得將文書付與有辨別事理能力之同居人、受僱人或應送
    達處所之接收郵件人員而為送達。
三、經查：關於臺中區監理所彰化監理站九十四年八月十二日彰
    監四字第裁六四─Ｙ00000000號裁決書部分，經本
    院審閱卷附之彰監四字第Ｙ00000000號裁決書郵政
    掛號郵件收件回執，其上雖記載本件裁決書係於九十四年八
    月十五日送達至抗告人之戶籍地「彰化縣彰化市○○里○○
    路○段七十九號」，並以筆書寫「夫」，蓋有「張添財」之
    印文。惟依據卷附全戶籍資料查詢結果之記載，抗告人之夫
    姓名為「張格梗」，並非「張添財」，且依本院卷附臺灣省
    彰化縣戶籍登記簿之記載，「張添財」早已於七十九年十月
    十四日死亡，自無從在九十四年八月十五日收受本件裁決書
    ，則本件送達之收受人究為何人，該收受人又係何時轉交抗
    告人均有未明，凡此均攸關該裁決書是否已生合法送達之效
    力，又非無調查之可能，當有調查之必要，原審遽予駁回抗
    告人此部分異議之聲請，即難稱妥適，爰撤銷原審此部分裁
    定，並發回原審法院為適當之處理。
四、至於本件其餘裁決書，經查已分別於九十二年八月二十八日
    、九十三年六月二十四日、同年九月二十日、同年十一月十
    二日、九十四年四月二十八日、同年五月二十六日、同年七
    月二十日及九十六年五月十六日合法送達於抗告人戶籍地，
    其至遲應分別於九十二年九月十九日、九十三年七月十六日
    、同年十月十二日、同年十二月四日、九十四年五月二十日
    、同年六月十七日、同年八月十一日及九十六年六月七日聲
    明異議（異議人住所在彰化市，分別加計在途期間二日），
    抗告人竟遲至九十六年七月二十五日始向原處分機關提出聲
    明異議狀，已逾二十日法定異議期間，顯不合法律程式，且
    屬不得補正，原審以抗告人聲明異議逾期，而裁定駁回抗告
    人此部分之異議，核無違誤，抗告人因逾期致異議程序不合
    法，原審法院據以駁回此部分異議，並無不當，本件此部分
    抗告為無理由，應予駁回。
五、據上論結，應依道路交通案件處理辦法第26條、刑事訴訟法
    第412條、第413條，裁定如主文。
中　　華　　民　　國　　96　　年　　11　　月　　16　　日
　　　　    刑事第一庭　審判長法　官　陳　紀　綱
                              法　官　張  智  雄
                              法　官　姚　勳　昌
上列正本證明與原本無異。
不得抗告。
                              書記官  吳　宗  玲
中　　華　　民　　國　　96　　年　　11　　月　　16　　日
